【裁判字號】    99,易,697
【裁判日期】    990611
【裁判案由】    詐欺
【裁判全文】
臺灣高雄地方法院刑事判決               99年度易字第697號
公  訴  人  臺灣高雄地方法院檢察署檢察官
被      告  丙○○
上列被告因詐欺案件，經檢察官提起公訴（99年度偵字第5406號
），及於本院審判期日以言詞追加起訴，被告於準備程序中為有
罪之陳述，經本院合議庭裁定改由受命法官獨任行簡式審判程序
審理，判決如下：
    主  文
丙○○共同犯詐欺取財罪，共貳罪，各處有期徒刑柒月。應執行
有期徒刑壹年。
    事  實
一、丙○○因所營撞球館積欠廠商消防設備施工費，經廠商催討
    需款孔急，又為屢經銀行拒絕申貸，籌措資金無門所苦。而
    真實姓名、年籍不詳、自稱「阿凱」之成年撞球場顧客（下
    稱「阿凱」）知悉上情後，乃主動向丙○○表示「有辦法」
    讓丙○○快速取得「貸款」，惟丙○○須先提供帳號1 組及
    該帳號之提款卡。詎丙○○明知自己當時信用狀況已屬不佳
    ，若經正當管道向合法登記設立經營之銀行申請、接受徵信
    、查核、對保簽約之程序而核發貸款，必然耗費時日且成功
    率甚低，亦明知經「阿凱」自非經上開正當管道而快速取得
    之來路不明款項，通常即係不法份子犯罪所得之不法利益，
    若領取此種款項並依約交付申貸仲介傭金，無異使不法份子
    得以收取該不法利益而遂行財產上犯罪，竟仍為獲得信用貸
    款以解資金短缺之燃眉之急，而尋求隸屬詐騙集團、與詐騙
    集團間已有共同意圖為自己不法所有詐欺取財犯意聯絡之「
    阿凱」協助「申貸」，並互約將以「核貸金額」之1 成作為
    「阿凱」之報酬，而與「阿凱」達成共同基於意圖為自己不
    法所有之詐欺犯意聯絡，於98年1 月9 日前某日，將其向中
    國信託商業銀行西台南分行申請設立之帳號000000000000號
    帳戶（下稱中國信託銀行帳戶）之帳號、密碼，全部告知「
    阿凱」並交付該帳戶之提款卡與「阿凱」，供「阿凱」匯入
    款項之用。「阿凱」取得丙○○提供之上開中國信託銀行帳
    戶帳號、提款卡、密碼後，旋承其與所屬詐騙集團成員間之
    共同基於意圖為自己不法所有詐欺取財之犯意聯絡，將上開
    中國信託銀行帳戶帳號提供所屬詐騙集團成員使用，而該等
    詐騙集團隨即指定該中國信託銀行帳戶，令渠等各以如附表
    所示之詐欺手法，致繼續陷於錯誤之乙○○、范彩蓮，各接
    續按渠等之指示，各於如附表所示之匯款時間，以如附表所
    示之匯款方式，匯款如附表所示之金額至該中國信託銀行帳
    戶。乙○○、范彩蓮各次所匯款項，則分別由「阿凱」以直
    接持該提款卡提款之方式、以及由丙○○以直接臨櫃取款之
    方式，各於如附表所示之提款日期、次數，各自該中國信託
    銀行帳戶內提領如附表所示之金額至提領一空，丙○○、「
    阿凱」及該詐騙集團成員即以此方式各自取得如附表所示之
    被害人本人所有、如附表所示金額之金錢之一部，而遂行如
    附表所示之各次詐欺取財犯行，丙○○於最後一次領款現金
    新臺幣（下同）4 萬元後，即自其歷次臨櫃所領之全部現金
    共102 萬元中撥出7 萬5 千元與「阿凱」，作為「阿凱」協
    助取得「貸款」之報酬（且未向「阿凱」索取以金融卡提領
    之款項），其餘臨櫃所領之款項，則自行運用解決財務問題
    並花費殆盡。嗣乙○○、范彩蓮發現受騙，報警循線查獲上
    情。
二、案經乙○○訴由臺南市警察局第二分局報告臺灣臺南地方法
    院檢察署呈請臺灣高等法院檢察署檢察長令轉臺灣高雄地方
    法院檢察署檢察官偵查起訴，范彩蓮部分，則由臺灣高雄地
    方法院檢察署檢察官自動檢舉當庭追加起訴。
    理  由
一、本件被告丙○○所犯為死刑、無期徒刑、最輕本刑3 年以上
    有期徒刑以外之罪，其於準備程序進行中，就被訴事實為有
    罪之陳述，經受命法官告知簡式審判程序之旨，並聽取當事
    人之意見後，由合議庭裁定由受命法官獨任行簡式審判程序
    ，改以簡式審判程序進行審理，是依刑事訴訟法第284 條之
    1 、第273 條之2 之規定，毋庸行合議審判，且本件之證據
    調查，不受同法第159 條第1 項、第161 條之2 、第161 條
    之3 、第163 條之1 及第164 條至第170 條規定之限制，均
    合先敘明。
二、上揭犯罪事實，業據被告丙○○於本院準備及審理時坦承不
    諱（見本院99年4 月28日準備及審判筆錄），核與被害人即
    證人乙○○、范彩蓮於警詢時指述渠等遭詐騙匯款之過程情
    節大致相符；此外，復有證人范彩蓮匯款至被告上揭中國信
    託銀行帳戶之玉山銀行匯款回條及華南商業銀行匯款回條聯
    、中國信託商業銀行股份有限公司98年2 月5 日中信銀字第
    0982227120207 號函所附被告上開中國信託銀行帳戶之客戶
    基本資料、自開戶時起至98年1 月14日止之歷史交易查詢報
    表、中國信託商業銀行股份有限公司99年5 月11日中信銀字
    第09922271205929號函所附被告被告上開中國信託銀行帳戶
    自95年9 月12日起至98年98年1 月14日止之帳戶歷史交易查
    詢、匯入匯款備查簿等證據在卷可稽，堪認被告任意性之自
    白與事實相符，而足採信。就被告支付「阿凱」之報酬金額
    ，被告雖僅記得係7 萬5 千元或7 萬6 千元，依有疑唯利被
    告之原則，僅從輕認定係7 萬5 千元，併此敘明。綜上，本
    案事證明確，被告犯行洵堪認定，應依法論科。
三、核被告所為，係犯刑法第339 條第1 項之詐欺取財罪。按共
    同實施犯罪行為之人，在合同意思範圍以內，各自分擔犯罪
    行為之一部，相互利用他人之行為，以達其犯罪之目的者，
    即應對於全部所發生之結果，共同負責。再按共同正犯之意
    思聯絡，原不以數人間直接發生者為限，即有間接之聯絡者
    ，亦包括在內。如甲分別邀約乙、丙犯罪，雖乙、丙間彼此
    並無直接之聯絡，亦無礙於其為共同正犯之成立。分別有最
    高法院28年上字第3110號、77年台上字第2135號判例意旨可
    資參照。查本件被告與「阿凱」及「阿凱」與其所屬之詐騙
    集團成員間，均各有直接之犯意聯絡，則被告與該詐騙集團
    成員間，自已生間接之犯意聯絡，且被告與「阿凱」及「阿
    凱」所屬詐騙集團成員間，均在合同意思之範圍內，互相利
    用各自之行為，以達其犯罪之目的，則被告即應對全部所發
    生之結果，共同負責，仍應論以共同正犯。上開詐騙集團係
    於密切接近之時地數度實施詐術，侵害被害人乙○○、范彩
    蓮之同一法益，依一般社會健全觀念，該詐騙集團之各次施
    用詐術騙取被害人乙○○、范彩蓮財物行為，在時間差距上
    獨立性極為薄弱，難以強行分開，在刑法評價上，均應以視
    為數個舉動之接續施行，合為接續犯，而分就各次詐取被害
    人乙○○之犯行，以及各次詐取被害人范彩蓮之犯行，各論
    以包括之一罪，而使被告、「阿凱」與詐騙集團成員同負責
    任。又被告所犯上開2 接續詐欺取財罪，犯意個別，行為互
    殊，應予分論併罰。爰審酌被告既已成年，且與他人共同經
    營撞球館，業經其陳述在卷（參本院99年6 月2 日準備程序
    筆錄），本可受期待為智慮成熟之人，竟因經營事業需款孔
    急，即圖以非正當之管道取得金錢，而尋求來歷不明、實隸
    屬詐騙集團之「阿凱」之協助，除以帳戶供他人詐取被害人
    乙○○、范彩蓮之財物，後又親自領款解決自身財務問題並
    朋分部分不法所得與「阿凱」，致被害人乙○○、范彩蓮受
    有如附表所示之損害，影響社會正常交易安全，並使犯罪之
    追查趨於複雜，併斟酌被告前因故意犯罪受有期徒刑以上刑
    之宣告，執行完畢後，5 年以內未曾因故意犯罪受有期徒刑
    以上刑之宣告（不構成累犯），有被告之臺灣高等法院被告
    前案紀錄表在卷可憑，以及其國中畢業之智識程度，現因另
    案在臺灣高雄戒治所戒治中，暨斟酌其於本院準備時經曉諭
    後即坦承犯罪，並表明其係為謀求貸款一時失慮，因身陷囹
    圄始無法和解，現已受到教訓甚為後悔並當庭向到庭之被害
    人乙○○鞠躬道歉之態度（參見本院99年6 月2 日審判筆錄
    ）等一切情狀，量處如主文所示之刑，以資懲儆。
據上論斷，應依刑事訴訟法第299 條第1 項前段，刑法第28條、
第339 條第1 項、第51條第5 款，刑法施行法第1 條之1 第1 項
、第2 項前段，判決如主文。
本案經檢察官甲○○到庭執行職務。
中    華    民    國    99    年    6     月    11    日
                  刑事第十四庭  法  官  張凱鑫
上正本證明與原本無誤。
如不服本判決，應於收受送達後10日內向本院提起上訴。
中    華    民    國    99    年    6     月    11    日
                                書記官  董明惠
附錄本案論罪科刑法條
中華民國刑法第339條（普通詐欺罪）
意圖為自己或第三人不法之所有，以詐術使人將本人或第三人之
物交付者，處 5 年以下有期徒刑、拘役或科或併科 1 千元以下
罰金。
以前項方法得財產上不法之利益或使第三人得之者，亦同。
前二項之未遂犯罰之。
附表
┌──┬───┬─────────┬───────┬───────┬──────────┐
│編號│被害人│詐欺手法          │匯款時間      │匯款方式與金額│提款時間與提款金額  │
├──┼───┼─────────┼───────┼───────┼──────────┤
│ 1  │乙○○│該詐騙集團成員於98│98年1 月9 日下│由乙○○前往屏│1.由丙○○於98年1 月│
│    │      │年1 月9 日上午8 時│午1 時許      │東縣內埔鄉廣濟│  9 日持存摺臨櫃提領│
│    │      │許去電乙○○，佯稱│              │路187 號華南商│  現金18萬元1次。   │
│    │      │查獲歹徒換領使用張│              │業銀行內埔分行│2.另由「阿凱」於同日│
│    │      │從禮之健保卡，請張│              │臨櫃存款1 筆，│  持丙○○所交付之上│
│    │      │從禮配合辦案繳交保│              │共20萬元至上開│  開中國信託銀行帳戶│
│    │      │證金云云，致乙○○│              │中國信託銀行帳│  金融卡，提款現金2 │
│    │      │陷於錯誤，並依該等│              │戶。          │  萬元1次。         │
│    │      │詐騙集團成員指示，│              │              │                    │
│    │      │於右列匯款時間，匯│              │              │                    │
│    │      │款右列金額之金錢至│              │              │                    │
│    │      │上開中國信託銀行帳│              │              │                    │
│    │      │戶。              │              │              │                    │
│    │      ├─────────┼───────┼───────┼──────────┤
│    │      │該詐騙集團成員於98│98年1 月10日上│由乙○○前往屏│1.由丙○○於98年1 月│
│    │      │年1 月10日上午10時│午10 時許     │東縣內埔鄉廣濟│  10日持存摺臨櫃提領│
│    │      │前某時，再度去電張│              │路187 號華南商│  現金15萬元1次。   │
│    │      │從禮，同以如上欄所│              │業銀行內埔分行│2.另由「阿凱」於同日│
│    │      │述之手法，致乙○○│              │臨櫃存款1 筆，│  持丙○○所交付之上│
│    │      │繼續陷於錯誤，再依│              │共20萬元至上開│  開中國信託銀行帳戶│
│    │      │該等詐騙集團成員指│              │中國信託銀行帳│  金融卡，提款現金3 │
│    │      │示，於右列匯款時間│              │戶。          │  萬元、2 萬元各1 次│
│    │      │，匯款右列金額之金│              │              │  。                │
│    │      │錢至上開中國信託銀│              │              │                    │
│    │      │行帳戶。          │              │              │                    │
│    │      │                  │              │              │                    │
│    │      │                  │              │              │                    │
├──┼───┼─────────┼───────┼───────┼──────────┤
│ 2  │范彩蓮│該詐騙集團成員於98│98年1 月10日下│由范彩蓮至屏東│1.由丙○○於98年1 月│
│    │      │年1 月10日下午2 時│午2 時許      │縣內埔鄉○○路│  10日持存摺臨櫃提領│
│    │      │前某時，佯以「台北│              │71、73、75、77│  現金65萬元1次。   │
│    │      │地檢署張明華」之名│              │號玉山銀行內埔│2.另由「阿凱」於同日│
│    │      │義去電范彩蓮，佯稱│              │分行臨櫃存款1 │  持丙○○所交付之上│
│    │      │查獲歹徒使用范彩蓮│              │筆，共70萬元至│  開中國信託銀行帳戶│
│    │      │之名義在高雄上海銀│              │上開中國信託銀│  金融卡，提款現金3 │
│    │      │行開戶洗錢，請范彩│              │行帳戶。      │  萬元、2 萬元各1 次│
│    │      │蓮配合匯款作為免予│              │              │  。                │
│    │      │拘捕之押金云云，致│              │              │                    │
│    │      │范彩蓮陷於錯誤，而│              │              │                    │
│    │      │依該等詐騙集團成員│              │              │                    │
│    │      │指示，於右列匯款時│              │              │                    │
│    │      │間，匯款右列金額之│              │              │                    │
│    │      │金錢至上開臺灣土地│              │              │                    │
│    │      │銀行帳戶。        │              │              │                    │
│    │      ├─────────┼───────┼───────┼──────────┤
│    │      │該詐騙集團成員於98│98年1 月12日下│由范彩蓮至屏東│1.由丙○○於98年1 月│
│    │      │年1 月12日下午2 時│午2 時許      │縣內埔鄉內田村│  12日持存摺臨櫃提領│
│    │      │前某時，再度去電范│              │廣濟路187 號華│  現金4萬元1次。    │
│    │      │彩蓮，而以同上欄所│              │南商業銀行內埔│2.另由「阿凱」於同日│
│    │      │述之手法，致范彩蓮│              │分行臨櫃存款1 │  持丙○○所交付之上│
│    │      │繼續陷於錯誤，再依│              │筆，共16萬元至│  開中國信託銀行帳戶│
│    │      │該等詐騙集團成員指│              │上開中國信託銀│  金融卡，提款現金3 │
│    │      │示，於右列匯款時間│              │行帳戶。      │  萬元4 次。        │
│    │      │，匯款右列金額之金│              │              │                    │
│    │      │錢至上開臺灣土地銀│              │              │                    │
│    │      │行帳戶。          │              │              │                    │
└──┴───┴─────────┴───────┴───────┴──────────┘

司法院資訊處製作；財團法人民間司法改革基金會備份。
